最高法院刑事判決　　　　　　　　　　　　　　　九十一年度台上字第三七○二號
　　上　訴　人　甲○○
右上訴人因違反著作權法案件，不服台灣高等法院中華民國八十九年一月十三日第二
審判決（八十八年度上訴字第四○四四號，起訴案號：台灣台北地方法院檢察署八十
七年度偵字第七一八三號、八十八年度偵字第二五一八號），提起上訴，本院判決如
左：
    主  文
上訴駁回。
    理  由
按刑事訴訟法第三百七十七條規定：上訴於第三審法院，非以判決違背法令為理由，
不得為之。是提起第三審上訴，應以原判決違背法令為理由，係屬法定要件，如果上
訴理由狀未依據卷內訴訟資料，具體指摘原判決不適用何種法則或如何適用不當，或
所指摘原判決違法情事，顯與法律規定得為第三審上訴理由之違法情形，不相適合時
，均應認其上訴為違背法律上之程式，予以駁回。本件原判決依憑上訴人甲○○之部
分自白，告訴人王家麟之指訴與證人孫宗遠之證言，卷附備忘錄、台北古亭郵局第五
七四號存證信函、台灣花藝雜誌、WIN ９５版花的管理系統教育訓練＆電腦聯誼會門
票暨報名表、匯款單、統一發票暨出貨單、英僕電腦顧問股份有限公司敬告花業老闆
啟示、上訴人致告訴人存證信函及光碟片等證據，認定上訴人有其事實欄所載之犯行
，對於上訴人所為「速印卡片系統」Windows95 版電腦程式軟體（下稱速印卡片系統
）即係「花的管理系統」Windows95 版電腦程式軟體（下稱花的管理系統）之部分功
能，其將目錄編排等功能交給告訴人，由告訴人在其所畫之框框內寫程式，應屬共同
創作人等辯解，認不足採信，證人華雪荔、蔡宜吟之證述不足為上訴人有利之證明，
亦依調查所得證據，詳予指駁及說明。因而維持第一審論處上訴人連續意圖銷售而擅
自以重製之方法侵害他人之著作財產權罪刑（處有期徒刑七月，緩刑二年），其證據
之取捨與證據證明力判斷職權之行使，暨法則適用之論敘，均無違背證據法則與實定
法則。從形式上觀察，原判決並無違背法令之情形存在。上訴意旨略謂：速印卡片系
統與花的管理系統均由上訴人與告訴人共同創作，著作權屬二人共有，且花的管理系
統之功能畫面程式與速印卡片系統功能程式及整個花的管理系統程式結合成一體，在
技術上不能分離，原審不依聲請送請鑑定二系統在技術上是否不能分離利用，有應於
審判期日調查之證據未予調查之違法；本件非刑事訴訟法第三百零六條規定得不待被
告陳述逕行判決之案件，縱認得不待上訴人陳述逕行判決，法院仍須踐行調查程序，
給予最後陳述之機會，原判決未給上訴人最後陳述機會，顯然違背法令云云。惟原判
決依前揭證據資料，認定速印卡片系統與花的管理系統在功能上分別具有獨立性，係
不同時間各別完成，可獨立安裝使用之不同電腦程式著作，花的管理系統雖可透過電
腦指令連接使用速印卡片系統，乃係二電腦程式之連結使用，並非單一電腦程式著作
，此係事實審採證認事之適法行使，原判決復已敘明毋庸送請鑑定此二系統是否不能
分離之理由，故未為此部分無益之調查，自不得任意指為調查職責未盡而據為適法之
第三審上訴理由。又第二審案件之被告經合法傳喚，無正當之理由不到庭者，法院得
不待其陳述，逕行判決，並不限於同法第三百零六條所定應科拘役、罰金或諭知免訴
、無罪之案件，此觀之刑事訴訟法第三百七十一條規定自明。上訴人於民國八十八年
十二月二十四日收受審判期日之通知，無正當理由，未於八十九年一月六日審判期日
到庭，原審仍開庭踐行調查證據程序，並諭知上訴人經合法傳喚，無正當之理由不到
庭，不待其陳述後始開始辯論，有送達證書及審判筆錄可稽，並無逕用書面審理之情
形。且上訴人既未到庭，原審自無於審判期日辯論終結前詢問上訴人有無最後陳述之
必要。上訴意旨對上開法律適用之誤解，亦非合法之第三審上訴理由。應認本件上訴
違背法律上之程式，予以駁回。
據上論結，應依刑事訴訟法第三百九十五條前段，判決如主文。
中      華      民      國    九十一    年      七      月      四      日
                              最高法院刑事第十二庭
                                  審判長法官  張  淳  淙
                                        法官  蘇  振  堂
                                        法官  張  春  福
                                        法官  呂  丹  玉
                                        法官  吳  昆  仁
      右正本證明與原本無異
                                              書  記  官
中      華      民      國    九十一    年      七      月      十      日
